臺灣高等法院交通事件裁定　　　　　　 96年度交抗字第738號
抗　告　人
即受處分人　甲○○
上列抗告人，因違反道路交通管理處罰條例案件，不服臺灣臺北
地方法院，中華民國96年9月10日裁定（96年度交聲字第926號）
，提起抗告，本院裁定如下：
    主  文
抗告駁回。
    理  由
一、本件原裁定以：異議人即受處分人甲○○於民國96年 6月12
    日15時56分許，駕駛車牌號碼 DG-1938號自用小客車沿市○
    ○道由西往東方向行駛，行經台北市市○○道與建國南路口
    ，駕車手持行動電話撥接通話，經原舉發單位當場填單舉發
    在案，爰依道路交通管理處罰條例第31條之1第1項規定，裁
    處罰鍰3000元，異議人異議意旨略以：伊雖有於前揭時地駕
    車行經舉發地點，但當時伊並未使用行動電話，應該是副駕
    駛座的同事在使用行動電話，伊雖當場反問取締員警是不是
    看錯了，但該名員警只是說「你簽或不簽」，伊當然不簽，
    該名員警即將罰單丟到車內揚長而去，惟從伊所使用之行動
    電話通聯記錄查證即可證明當時並無以行動電話通話情形。
    惟查：
(一)按，道路交通管理處罰條例第31條之1第1項規定之立法意旨
    ，係為有效防止汽車駕駛人於行車中使用手持式行動電話進
    行撥接或通話對安全之影響，因該舉動勢必導致其無法專注
    於駕駛。異議人於96年6 月12日15時56分許，駕駛車牌號碼
    DG-1938 號自用小客車，沿市○○道由西往東方向行駛，行
    經台北市市○○道與建國南路口，駕車手持行動電話撥接通
    話之違規事實，業據證人即當場製單舉發之警員涂俊弘到庭
    結證稱：當時執行勤務，經過台北市市○○道與建國南路口
    待轉欲往建國北路方向，看到異議人駕駛之汽車沿市○○道
    由西往東方向，經過伊面前時，伊從汽車前擋風玻璃清楚看
    到在駕駛座之異議人手持行動電話在講電話，立刻打開警示
    燈追上異議人將之攔停等語（原審96年9月3日訊問筆錄）。
    依證人涂俊弘當時親眼見異議人駕駛車輛從伊面前經過，日
    間自然光，亦無何障礙阻擋其視線，以一般執勤員警之專業
    訓練而言，對於該等職務上事項之觀察程度自遠較一般人更
    為專注，其誤判之可能性極低，應無誤認異議人確係撥接行
    動電話之可能。況且，證人為台北市政府警察局大安分局交
    通分隊員警，其因執行勤務而至該地，與異議人素不相識，
    復無仇怨，此據證人涂俊弘陳明在卷，復為異議人所不否認
    ，雖異議人曾就本件交通違規舉發事件以電子郵件投遞至台
    北市政府市長信箱投訴證人涂俊弘執勤態度，然證人涂俊弘
    亦於原審調查時稱：業已依照規定回覆，並未因此受到上級
    長官責罵或懲處等語（同上訊問筆錄），殊難想像通常人會
    因此即生挾怨報復之意而構詞誣陷。是以證人涂俊弘於負有
    具結義務並可能受偽證罪處罰之情形下，而於法庭為前揭證
    言，其證言之憑信性應可獲得擔保，復無任何證據足以證明
    證人之證述具有明顯不可憑信之情形，自不得僅因其為原舉
    發警員，而全面否認其於訴訟法上原具有之證人適格。
(二)證人為依法執行交通勤務交通警員，其所為舉發之執行職務
    行為，乃依法就特定具體事件所為之具有公法上效果之單方
    行政行為，基於公務員公法上行為具有公信力之原則，該行
    政行為原則上應可推定其為正當無誤，且於行政事務日趨繁
    雜、愈益強調行政效能之現今社會，若謂公務員所為一切行
    政行為均須預留證據以為日後之證明，顯將對於國家行政事
    務之推行產生阻礙，因此刑事訴訟法中關於犯罪證據有關之
    規定，而與原屬於行政秩序罰之交通違規裁罰事件之本質不
    合之部分，於交通違規聲明異議案件之審理程序中，自不在
    準用之列，其理甚明。是證人涂俊弘就其親眼見聞，受有具
    結程序及偽證罪之擔保之情形下，於法院所為之前開證詞，
    所述內容非僅與舉發通知單所載違規事實相符，且與卷內其
    他客觀證據並無齟齬，復無違背一般經驗或論理法則之情形
    ，足證異議人確有駕駛汽車行駛間使用手持式行動電話進行
    撥接之違規行為無訛。
(三)異議人雖辯稱伊所使用行動電話門號0000000000號，於舉發
    單所載時刻均無通話紀錄，應係副駕駛座上之同事陳彥良在
    使用行動電話云云，以此質疑員警取締有誤，並聲請調閱通
    聯記錄，而經原審依其所請調閱上開行動電話門號於96年 6
    月12日當日雙向電話通聯記錄，在當日下午期間，該門號從
    16時41分23秒後方有電話撥接紀錄，在此之前並無撥接紀錄
    ，此有中華電信資料查詢資料附卷可憑，然即使該通話明細
    所顯示者，並非違規當時之通話紀錄，惟現今行動電話相當
    普及，一人擁有數支行動電話者，比比皆是，一般人為親友
    申辦門號之情況甚為普遍，在電信公司所登記之使用者姓名
    ，未必與實際利用該業者所發給SIM 卡使用者相符，異議人
    亦可能尚持有其所出示上開行動電話或是使用他人之行動電
    話進行撥接或通話，依上開說明，尚難僅憑上開行動電話門
    號之通話記錄，逕為有利於異議人之認定。況且，異議人於
    申訴信函、法院調查時均堅稱「是副駕駛座上之同事陳彥良
    在講行動電話」，則陳彥良所使用之行動電話於為警舉發前
    應有此部分通話紀錄方是，惟經法院依職權調閱異議人提供
    之陳彥良使用門號0000000000號行動電話於96年6 月12日當
    日雙向通聯紀錄，當日下午期間，於14時58分58秒有長達61
    7 秒（即10分17秒）之通話紀錄，收發訊號基地台位置在臺
    北市中山區○○○路102號、104號12樓頂，繼之於16時69分
    43秒始有108秒（即1分48秒）之通話紀錄，收發訊號基地台
    位置在臺北市中山區○○○路○段3 號11樓頂，有中華電信
    資料查詢資料附卷可憑，依該通話明細顯示，均非違規當時
    之通話紀錄，是以異議人所辯係副駕駛座上之乘客撥接行動
    電話，員警看錯云云，並非可採。綜上所陳，本件異議人確
    有於行駛道路時使用手持式行動電話進行撥接之事實甚明，
    其上開所辯無非圖卸之詞，並無足採。從而，原處分機關依
    舉發單位所具事證，參酌異議人違規之事實及情節，援引首
    揭規定裁處罰鍰3000元，並無不當，乃駁回本件異議。核無
    不合。
二、按，汽車駕駛人於行駛道路時，使用手持式行動電話進行撥
    接或通話者，處新臺幣（下同）3000元罰鍰，另手持式行動
    電話：指須以手握持而進行撥接或通話之行動電話；又所謂
    撥接或通話：係指有撥號、接聽、通話或數據通訊等使用狀
    態者而言，道路交通管理處罰條例第31條之1第1項、汽車駕
    駛人行駛道路禁止使用手持式行動電話實施及宣導辦法第 2
    條第2款、第3款分別定有明文。
三、抗告意旨略稱：警員誤判，抗告人有提出事證，卻未經原審
    採認，為此提起抗告云云，但查，抗告人於上開時地駕車經
    過，有使用手機而遭員警製單舉發情節，業據證人即警員涂
    俊弘於原審證述舉發過程甚詳在卷，原審並說明該警員證述
    ，應堪採信，再說明被告所提自己手機通聯雖無撥打情事，
    但抗告人所稱當時使用者係伊同事所持手機之號碼，經調閱
    通聯記錄，其基地台位置與抗告人所稱行車地點，並不相符
    ，原審另說明國人可能持有多支手機使用，遂綜合認定抗告
    人確有違規，其採證說明，核無違誤。況且，事實之認定及
    證據取捨，核屬法院之權限，苟其採證不違反證據法則及論
    理法則，不能逕指為違法，抗告人提起抗告，並未提出其他
    手機號碼或其他證據以供調查，徒以陳詞指摘原裁定不當，
    難認可採，其抗告核為無理由，自應予駁回。
據上論結，依道路交通案件處理辦法第26 條，刑事訴訟法第412
條，裁定如主文。
中　　華　　民　　國　　96　　年　　10　　月　　2 　　日
                  刑事第十四庭審判長法　官  陳志洋
                                    法　官  沈宜生
                                    法  官  蔡聰明
以上正本證明與原本無異。
不得再抗告。
                                    書記官  陳建邦
中　　華　　民　　國　　96　　年　　10　　月　　5 　　日
